【裁判字號】    94,交抗,933
【裁判日期】    950104
【裁判案由】    違反道路交通管理處罰條例
【裁判全文】
臺灣高等法院交通事件裁定             94年度交抗字第933號
抗  告  人
即受處分人  嘉利交通企業有限公司
代  表  人  乙○○
                    送達代收.
上列抗告人因違反道路交通管理處罰條例案件，不服臺灣士林地
方法院，中華民國94年11月28日所為裁定（94年度交聲字第 568
號），提起抗告，本院裁定如下：
    主  文
抗告駁回。
    理  由
一、抗告意旨略以：抗告人名下車牌號碼7E-232號之營業小客車
    ，雖於民國（下同）94年2月1日14時55分許，在臺北市中正
    區○○○路 ○段50號前之公共汽車招呼站10公尺內臨時停車
    ，然原裁定係認定僅該車輛之右前車輪，正好壓在上開公車
    停靠格線之標線位置，惟其車身卻在停車格外，原舉發機關
    逕以在公共汽車招呼站10公尺內臨時停車之違規事實相繩，
    未免過於嚴苛，執法過當，且該公車停車格約寬 2.5公尺、
    長數十公尺，如此大之公車停車格，系爭車輛僅右前車輪壓
    到邊線，即予以舉發，顯有違憲法比例原則之嫌，原審未詳
    加審酌，即遽裁定駁回抗告人之異議，顯有未當，為此依法
    提起抗告，請求撤銷原裁定云云。
二、按交岔路口、公共汽車招呼站10公尺內、消防栓、消防車出
    入口 5公尺內不得臨時停車；禁止臨時停車處所不得停車，
    道路交通安全規則第111條第1項第2款、第112條第1項第1款
    分別定有明文。又汽車駕駛人，在交岔路口、公共汽車招呼
    站10公尺內或消防栓、消防車出入口 5公尺內臨時停車者，
    處新台幣（下同）300元以上600元以下罰鍰，道路交通管理
    處罰條例第55條第 1款亦定有明文。另汽車駕駛人之違規行
    為，經以科學機器取得證據資料，當場不能或不宜攔截掣單
    舉發者，得對汽車所有人逕行舉發處罰，道路交通管理處罰
    條例第7條之2第1項第3款定有明文。
三、查抗告人嘉利交通企業有限公司名下車牌號碼7E-232號之營
    業小客車，由甲○○駕駛，而於94年2月1日14時55分許，在
    臺北市中正區○○○路 ○段50號前之公共汽車招呼站10公尺
    內攬客臨時停車，經臺北市政府警察局中正第一分局交通分
    隊員警王在垣當場發現並拍照採證後，以抗告人違反道路交
    通管理處罰條例第55條第2款（贅載第1項）規定為由，逕行
    掣單舉發，嗣舉發通知單送達抗告人後，抗告人於舉發通知
    單所載應到案日期（即94年 3月16日）前並未向原處分機關
    提出申訴，僅由駕駛人甲○○於94年 3月22日提出申訴，經
    臺北市政府警察局中正第一分局調查結果，認定抗告人違規
    事證明確，乃於94年 6月13日，依違反道路交通管理處罰條
    例第55條第2款（贅載第1項）及違反道路交通管理事件統一
    裁罰基準表之規定，裁處抗告人罰鍰 600元等情，此據證人
    即查獲警員王在垣及證人即當時駕駛該車之司機甲○○於原
    審法院審理時證述在卷，並有卷附臺北市政府警察局舉發違
    反道路交通管理事件通知單（北市警交大字第 A00000000號
    ）、採證照片正本 1幀、臺北市政府警察局中正第一分局94
    年3月30日北市警中正一分交字第09431055500號函、臺北市
    交通事件裁決所違反道路交通管理事件裁決書（北市裁三字
    第裁二二-A00000000號）及臺北市交通事件裁決所送達證書
    等件在卷可考，至證人甲○○於原審法院審理時雖以根據舉
    發照片，上開汽車暫停之位置，並非在公共汽車招呼站10公
    尺內，且照片顯示本件汽車及其前後汽車共 3部魚貫而行，
    車尾剎車燈均亮著，顯然無臨停於公車招呼站之意圖，照片
    中所示客人跑到車道上，擅自打開其車門，不可非難於受處
    分人等語，否認有違規行為，而抗告人亦執上揭抗告意旨，
    質疑警員執法之妥當性。經查，臺北市中正區○○○路 ○段
    50  號前，設有公共汽車招呼站牌，且於車道上以白色標線
    及標字繪有專供公車停靠使用之標線及標字，使汽車駕駛人
    得以辨別其禁止臨時停車之位置等情，有現場經員警以科學
    機器採證之照片 1幀在卷可稽，證人甲○○雖證稱伊所駕駛
    之汽車不在公共汽車招呼站10公尺內云云，然依該採證照片
    所示，上開營業小客車之右前車輪正好壓在上開公車停靠格
    線之標線位置，其車身雖在該公車專用停靠格之外，然仍無
    解於其右前車輪進入公共汽車招呼站10公尺內之事實，此抗
    告人於抗告狀中亦不否認系爭汽車在公共汽車招呼站10公尺
    內停車之事實，至證人甲○○雖另陳稱根據系爭營業小客車
    與前後汽車之車尾剎車燈均亮著，顯示伊並未停車云云，固
    有該採證照片足憑，然駕駛人臨時停車或減慢車輛行進速度
    時，一踩剎車，車後之剎車燈號即顯示亮燈，用以提醒後方
    駕駛人留心注意，此乃眾所周知而無待舉證之事實，本件照
    片顯示上開營業小客車，行經上開公共汽車招呼站10公尺內
    之處所，其後方之剎車燈亮著，僅能認定駕駛人當時係臨時
    停車或正在減慢車輛之行進速度，尚不得因此即認定該營業
    小客車並無在該處臨時停車之事實，且衡諸常情，營業小客
    車之駕駛人係以載客營業為目的，除排班之車輛外，一般均
    係車內尚未載客，見有乘客招手始靠邊臨時停車，本件員警
    拍照採證時，正有一名不詳姓名之女子以右手開啟上開營業
    小客車之右後方車門，此徵諸前揭照片甚明，顯見該營業小
    客車當時確係處於臨時停止狀態，而非減速滑行，況上開營
    業小客車，既有女性乘客在其臨時停車之狀態下，趨前開啟
    右後方車門，駕駛人自係基於載客之營業目的而臨時停止，
    甲○○稱該客人係任意跑到車道上，擅自打開車門，不可非
    難於伊云云，應係推諉卸責之詞，要無可採。又在公共汽車
    招呼站10公尺內之處所臨時停車，不僅影響公共汽車進出招
    呼站，且威脅上下公共汽車乘客生命、身體及財產之安全，
    本件上開營業小客車臨時停車之地點，係商圈林立，人車擁
    擠之路段，一旦在該處臨時停車，後方行車之流暢及人車安
    全，即不免受到影響與威脅，縱該營業小客車僅有右前車輪
    壓到公車停車格之標線，而車身尚在停車格外，然其既已在
    公共汽車招呼站10公尺內之處所臨時停車，實難認無何違規
    行為，抗告人係以經營營業小客車為業之人，對此交通常識
    應較通常一般汽車駕駛人知之更稔，自應嚴格要求名下營業
    小客車之汽車駕駛人確實遵守交通規範，要不得放任其汽車
    駕駛人發生交通違規事件，並諉以違規情節尚輕而質疑警員
    執法之妥當性，是抗告人在公共汽車招呼站10公尺內攬客臨
    時停車之違規行為，應堪認定。另查逕行舉發違反道路交通
    管理事件，經汽車所有人依通知單之應到案日期前到案，並
    告知違規駕駛人姓名、身分證統一編號及住址者，處罰機關
    應即另行通知違規駕駛人到按依法處理；逾應到案日期，處
    罰機關應依道路交通處罰條例第85條第 3項規定處罰該汽車
    所有人，此違反道路交通管理事件統一裁罰基準及處理細則
    第24  條定有明文，查本件抗告人於收受違規通知單後，並
    未於應到案日期前告知違規駕駛人姓名、身分證統一編號及
    住址，則依上揭說明，本件違規駕駛人之違規行為，自應歸
    責於抗告人，是原審以原處分機關依道路交通管理處罰條例
    第55條第 2款、違反道路交通管理事件統一裁罰基準表及違
    反反道路交通管理事件統一裁罰基準及處理細則第24條等規
    定，逕對抗告人裁處罰鍰 600元，並無不合，認抗告人異議
    無理由，而裁定駁回其異議，經核並無違誤，抗告人執上揭
    抗告意旨指摘原審裁定不當，尚難認有理有，應予駁回。
據上論結，應依道路交通案件處理辦法第26條，刑事訴訟法第41
2條，裁定如主文。
中    華    民    國    95    年    1     月    4     日
                  臺灣高等法院交通法庭
                          審判長法  官  吳  敦
                                法  官  沈宜生
                                法  官  張傳栗
以上正本證明與原本無異。
不得再抗告。
                                書記官  秦慧榮
中    華    民    國    95    年    1     月    5     日


司法院資訊處製作；財團法人民間司法改革基金會備份。
